臺灣新竹地方法院民事判決　　　　　　　99年度重訴字第92號
原　　　告　陳志彥
訴訟代理人　陳秋明
被　　　告　邱振江
上列當事人間拆屋還地事件，本院於民國100年4月21日辯論終結
，判決如下：
    主      文
被告應將坐落新竹縣關西鎮○○○段南坑小段六、七地號土地上
，如附圖一所示Ａ部分（面積五二平方公尺），及坐落新竹縣關
西鎮○○○段南坑小段七、五－一地號土地上，如附圖一所示Ｂ
部分（面積七點八四平方公尺）之地上建物拆除，將土地返還予
原告及全體共有人。
被告應將戶籍自門牌號碼新竹縣關西鎮東平里16鄰南坑3號房屋
遷出。
訴訟費用由被告負擔。
本判決得假執行。
    事實及理由
壹、程序事項
    按原告於判決確定前，得撤回訴之全部或一部；但被告已為
    本案之言詞辯論者，應得其同意。又訴之撤回，被告於期日
    到場，未為同意與否之表示者，自該期日起；其未於期日到
    場或係以書狀撤回者，自前項筆錄或撤回書狀送達之日起，
    10日內未提出異議者，視為同意撤回，民事訴訟法第262條
    第1項、第3項定有明文。復按訴狀送達後，原告不得將原訴
    變更或追加他訴，但請求之基礎事實同一者、不甚礙被告之
    防禦及訴訟之終結者，不在此限，亦為民事訴訟法第255條
    第2款、第7款所明定。經查，(一)原告起訴時第一、二項聲明
    原為：「1..被告應將坐落新竹縣關西鎮○○○段南坑小段7
    地號土地上，面積約20平方公尺之建物，及面積約15平方公
    尺之塑膠圍籬拆除，並將各該部分土地騰空返還予原告及其
    他全體共有人。2.被告不得進入新竹縣關西鎮○○○段南坑
    小段7地號房地，及同小段5-1、5-2、6、7-1、129、129-1
    、129-5地號等土地。3.被告應將戶籍遷出新竹縣關西鎮東
    平里南坑3號。4.原告願供擔保，請准予假執行」。(二)原告
    嗣於民國99年11月30日言詞辯論庭時撤回上開聲明2.之請求
    ，被告在庭未為同意與否之表示，惟亦未於10日內提出異議
    而應視為同意撤回。(三)又訴訟進行中經本院會同兩造及新竹
    縣竹北地政事務所就系爭土地、增建物位置及面積勘驗測量
    後發現面積約15平方公尺之塑膠圍籬雞舍業已拆除，惟另有
    被告在同小段7、5-1地號土地上搭蓋之廁所，而原請求拆除
    之增建物除占用同小段7地號土地外，亦占用同小段6地號土
    地，原告遂於100年4月14日具狀變更其聲明為：「1.被告應
    將坐落新竹縣關西鎮○○○段南坑小段6、7地號土地上，面
    積52平方公尺之建物（即竹北地政事務所土地複丈成果圖，
    下稱附圖一所示Ａ部分），及坐落同小段7、5-1地號土地上
    面積共7.84平方公尺之建物（即附圖一Ｂ部分）拆除，將土
    地返還予原告及其他全體共有人。2.原告得請求台灣電力公
    司對被告使用中之關西鎮東平里南坑3號、電表號碼00-00-0
    000-00-0、00-00-0000-00-0號停止供電。3.被告應將戶籍
    遷出新竹縣關西鎮東平里南坑3號。4.原告願供擔保，請准
    予假執行」。核屬擴張及減縮應受判決事項之聲明，與前揭
    規定核無不合，應予准許。(四)原告於100年4月21日言詞辯論
    庭時，撤回前開請求台灣電力公司對被告停止供電之聲明，
    核原告所為之前揭訴之撤回，被告在庭未為同意與否之表示
    ，亦未於10日內提出異議而應視為同意撤回，此分別有99年
    11月30日、100年4月21日言詞辯論筆錄及100年4月14日言詞
    辯論狀在卷可稽，依首揭法條之規定，應視為同意撤回。
貳、實體事項
一、原告主張：
(一)緣坐落新竹縣關西鎮○○○段南坑小段6、7、5-1地號土地
    ，與坐落7地號土地上之關西鎮○○○段南坑小段第89建號
    （門牌號碼新竹縣關西鎮東平里南坑3號）之房屋，為原告
    及起訴狀所附之土地、建物謄本所示之共有人所共有，經查
    ，被告未經原告與共有人等之同意，擅自在前揭6、7地號土
    地上，利用前揭建物屋簷為屋頂，並依附北面牆壁再以木板
    構築三面牆壁之方式，搭蓋面積約52平方公尺之增建物（即
    附圖一所示Ａ部分），及於同小段第5-1、7地號土地上，搭
    建面積7.48平方公尺之廁所（即附圖一所示Ｂ部分），經原
    告要求拆除並返還占用土地，均不獲置理。
(二)被告雖辯稱系爭增建物已有20年左右，是其父承租原告先祖
    土地耕作時即已搭建，其為唯一現耕繼承人，增建物現為其
    所有云云。惟觀被告之父邱家琳死亡後，於87年5月29日關
    西鎮公所租佃調解委員履勘時，前揭複丈成果圖Ａ部分處僅
    有紅色脊行雨棚，另Ｂ部分牆壁上僅有排油煙管及置放瓦斯
    筒，斯時全無系爭增建物，系爭增建物是98年9月16日之後
    蓋的，且亦未在兩造先前之87年度訴字第640號判決範圍內
    ，是被告所辯，自無足採。
(三)據上，被告無權占用系爭土地，原告自得依民法第767條規
    定請求被告拆除地上物並將土地返還原告及其他共有人全體
    ，並聲明請求：
  １被告應將坐落新竹縣關西鎮○○○段南坑小段6、7地號土地
    上，如附圖一所示Ａ部分面積52平方公尺之地上建物，及坐
    落同小段7、5-1地號土地上，如附圖一所示Ｂ部分面積7.84
    平方公尺之地上建物拆除，將土地返還予原告及其他共有人
    全體。
  ２被告應將戶籍自門牌號碼新竹縣關西鎮東平里16鄰南坑3號
    房屋遷出。
  ３訴訟費用由被告負擔。
  ４原告願供擔保，請准予假執行。
二、被告則以：
(一)本件系爭增建物業經原告提起訴訟多次，曾經鈞院87年度訴
    字第640號判決主文第2項：「被告邱振江、邱昌榮、邱清正
    、邱創梅、李邱秀蘭、林秋菊妹，應將坐落於關西鎮大旱坑
    南坑小段第7地號土地上之建築物，門牌號碼關西鎮東平里
    南坑3號，如附圖所示Ａ及Ｃ部分，面積309.62平方公尺之
    農舍返還予原告」判決確定在案，原告就同一事件應不得再
    行起訴。
(二)又系爭增建物是被告父親邱家琳與原告母親之被繼承人宋阿
    煥年代，邱家琳搭建之建築物，約20年左右，當時作茶、竹
    筍干、菜類等農產品加工使用之工廠，現為被告住家使用；
    鐵皮屋20年前及東側老房屋70年前，因耕作田、園之需，得
    到宋阿煥之同意，邱家琳自己建造之房屋，依民法第769、7
    70、772條之規定應屬被告應取得之所有權，因此原告不能
    虛偽以98年9月以木板構築房屋使用為由拆屋還地。又迄今
    於5-1耕作地仍有70多年租佃關係存在之事實，被告繼承後
    仍持續佃農本分善盡耕作、種植等工作到現在。原告訴代陳
    秋明以98年7月15日新院雲98司執聖字第10776號函，強制扣
    押被告弟邱昌榮中壢興國郵局帳內12,263元作為租金，原告
    仍有繼續收取被告租金，且有超收租金情事。綜上，被告98
    年後並無新建任何房屋，全是20年前及70年前之老舊房屋，
    原告並有超收未到期之租金，被告係父親邱家琳死亡時之唯
    一現耕繼承人，系爭增建物現屬被告所有，並基於租佃關係
    占有，原告未補貼被告搬遷費，故無權收回系爭土地。
(三)為此答辯聲明：
  1.原告之訴駁回。
  2.訴訟費用由原告負擔。
三、本院之判斷：
    原告主張新竹縣關西鎮○○○段南坑小段6及5-1地號土地（
    下稱南坑小段6、5-1地號土地）為原告及訴外人宋正楠、宋
    正鈐、宋玉雲、宋玉陵、宋姝蓁、宋玉媛7人共有；同小段7
    地號土地及坐落其上之新竹縣關西鎮○○○段南坑小段89建
    號建物（門牌號碼為新竹縣關西鎮東平里16鄰南坑3號，下
    稱「系爭南坑3號農舍」）則為原告與訴外人宋正楠、宋正
    鈐、陳馥瑜、陳馥瑋4人共有，有其提出之土地及建物登記
    第二類謄本可稽（見本院99竹北簡調第179號卷第7-10、11-
    12、15-16頁）。而依附於前揭「系爭南坑3號農舍」如新竹
    縣竹北地政事務所土地複丈成果圖（下稱附圖一）所示Ａ、
    Ｂ部分地上增建物則為被告所有及使用，其中Ａ部分地上增
    建物占用新竹縣關西鎮○○○段南坑小段6、7地號土地面積
    52平方公尺，Ｂ部分地上增建物則占用同小段7、5-1地號土
    地面積7.84平方公尺，且被告目前設籍於「系爭南坑3號農
    舍」（門牌號碼為：新竹縣關西鎮東平里16鄰南坑3號）等
    情，均為被告所不爭執，復經本院履勘現場及囑託新竹縣竹
    北地政事務所測量屬實，有本院勘驗測量筆錄、新竹縣竹北
    地政事務所100年3月10日北地所測字第1000001190號函檢附
    之土地複丈成果圖、原告提出之現場照片及被告之戶籍謄本
    在卷可稽（見本院卷第80-82、84-85頁、93頁反面、第9頁
    ），堪信為真實。惟原告主張被告無權占用其所有如附圖一
    所示Ａ、Ｂ部分土地則為被告所否認，辯以：附圖一所示Ａ
    、Ｂ部分增建物業經原告提起訴訟多次，曾經鈞院87年度訴
    字第640號判決確定在案，原告就同一事件應不得再行起訴
    ；又系爭增建物已存在20年以上，係被告父親邱家琳與原告
    被繼承人宋阿煥訂立耕地三七五租約，承租土地耕作時所搭
    蓋，伊係父親家琳死亡時之唯一現耕繼承人，系爭增建物現
    為伊所有，且已時效取得系爭增建物之所有權，伊與原告間
    就同小段5-1地號土地仍有70多年之租佃關係，且原告依鈞
    院98年度司執字第10776號執行事件執行伊弟帳戶內款項而
    繼續收取租金，且有超收情事，伊並非無權占有系爭土地，
    況原告未補貼伊搬遷費，無權收回系爭土地云云。準此，本
    件之爭點在於1.本件是否為本院87年度訴字第640號確定判
    決既判力效力所及，而不得再行起訴？2.被告是否無權占有
    系爭3筆土地，原告請求被告拆屋還地，有無理由？3.原告
    請求被告應將戶籍自門牌號碼新竹縣關西鎮東平里16鄰南坑
    3號房屋遷出，有無理由？茲分述如下：
(一)本件請求拆除如附圖一Ａ、Ｂ部分所示增建物與本院87年度
    訴字第640號確定判決判命被告返還之建物不同，本件不為
    該案既判力效力所及：
  １查原告之母宋玉陵等人前起訴主張：伊等之被繼承人宋阿煥
    生前將其所有坐落新竹縣關西鎮○○○段南坑小段6地號面
    積0.2096公頃、5-2地號面積0.2284公頃、7-1地號面積0.1
    285公頃、129地號面積1.1518公頃、129-1地號面積1.0162
    公頃及129-5地號面積0.5637公頃等6筆土地2分之1出租予被
    告之被繼承人邱家琳耕作，並將坐落同小段7地號土地上面
    積309.62平方公尺之農舍（即「系爭南坑3號農舍」）無條
    件供給邱家琳使用，約定租期自80年1月1日起至85年12月31
    日止。惟邱家琳生前每年給付租金均不足，至84年止已積欠
    租金達兩年之總額，經伊等限期被告繳納仍未遵行，乃向被
    告等即邱家琳之全體繼承人為終止租約之意思表示，並於87
    年5月16日到達被告等即邱家琳之全體繼承人，且除129-1地
    號土地南端部分面積0.5392公頃稍有耕作外，其餘6地號、5
    -2地號、7-1地號、129地號及129-5地號等5筆土地均已繼續
    一年以上不為耕作，按被告等即邱家琳之全體繼承人承租2
    分之1計算，渠等廢耕面積為1.3795公頃，占承租面積1.649
    1公頃之百分之83.65，宋玉陵等亦於87年5月26日及同年8月
    25日為終止租約之意思表示。兩造間之租約既經終止，被告
    等即邱家琳之全體繼承人即應返還「承租6、5-2、7-1、129
    、129-1、129-5土地」及「系爭南坑3號農舍」予伊等，並
    自租約終止之翌日起至返還承租土地之日止，按年給付相當
    於租金之損害。
  ２上開案件經本院於91年2月25日以87年度訴字第640號判決確
    認宋玉陵與被告等即邱家琳之全體繼承人間之租佃關係不存
    在，並判命被告應將「系爭南坑3號農舍」返還原告。
    (1)被告不服上訴後，經臺灣高等法院於95年8月16日以95年
      度上更(一)字第48號判決認定：
      被告等有非因不可抗力繼續一年不為耕作租佃土地情事
        ，原告之母宋玉陵等主張系爭土地部分有非因不可抗力
        繼續一年以上不為耕種，而終止兩造租佃契約，為有理
        由。
      又「系爭南坑3號農舍」之基本結構仍在，亦未變更或
        增建，且被告亦自承：「農舍就原來的結構加強整修，
        我們整修後，所有權還是原告的」等語，是「系爭南坑
        3 號農舍」所有權為宋玉陵等所有，可以認定。被告等
        整修系爭農舍並非使所有物滅失後新建而原始取得所有
        權。則宋玉陵等於終止兩造間租佃契約後，請求被告等
        應返還坐落於關西鎮大旱坑南坑小段第7地號土地上之
        建築物，門牌號碼關西鎮東平里南坑3號，如原審判決
        附圖竹北地政事務所土地複丈成果圖（即附圖二）所示
        Ａ及Ｃ部分，面積309.62平方公尺之農舍，即有理由，
        應予准許。
    (2)被告仍不服提起上訴，經最高法院重申「系爭農舍為被上
      訴人（指宋玉陵等人）所有，因系爭耕地租約提供由上訴
      人（指被告）使用，上訴人雖將原本木頭柱子用水泥包上
      ，將泥巴磚塊拆掉換成磚砌，原本的紅瓦屋頂換成石綿瓦
      ，但建物並未擴建，則系爭農舍之基本結構並未變更或增
      建，足見上訴人整修系爭農舍並非使系爭農舍滅失後新建
      ，不能原始取得其所有權。被上訴人終止系爭租約後，自
      得請求上訴人返還系爭農舍」等語，而於96年4月19日以
      96年度台上第812號判決駁回上訴，並於96年5月2日確定
      之事實，有本院87年度訴字第640號、臺灣高等法院91年
      度上字第557號、95年度上更(一)字第48號、最高法院95
      年度臺上字第313號、96年度臺上第812號等判決在卷可稽
      （見本院卷第119-134頁）。
  ３宋玉陵等人取得前揭勝訴判決後，曾就「系爭南坑3號農舍
    」聲請本院強制執行，經本院於96年5月9日解除被告等人之
    占有將之歸還宋玉陵等人，但兩造於同日另達成協議，宋玉
    陵同意將系爭房屋繼續無條件提供被告居住至97年5月9日，
    並於97年5月9日給付被告10萬元，被告則同意於97年5月9日
    遷出系爭房屋等情，有本院95年度執字第12966號執行案件
    之執行（調查）筆錄可稽（見本院卷第61-62頁），宋玉陵
    之夫亦係本件原告父親兼訴訟代理人陳秋明於97年5月9日持
    10萬元支票前往履約時，被告竟要求提高補償而拒絕搬遷，
    宋玉陵等人遂再提起返還房屋事件，經本院於97年12月24日
    以97年度竹北簡字第343號判決認定：「原告（指宋玉陵等
    人）於96年5月9日雖同意被告繼續使用系爭房屋，然使用期
    限已於97年5月9日屆滿，被告未再舉證證明其等有何占用權
    源，自屬無權占有，因而判決被告應將坐落新竹縣關西鎮○
    ○○段南坑小段7地號土地如附圖二複丈成果圖Ａ、Ｃ所示
    之房屋騰空返還原告；且原告雖曾同意於97年5月9日給付被
    告搬遷補助費10萬元，惟因原告本無給付之義務，且此給付
    係伴隨被告應同時遷搬而來，故其性質可認係附條件之贈與
    。而原告已於97年11月5日調解庭時，當庭向被告為撤銷贈
    與之意思表示，應認兩造間於96年5月9日成立之贈與契約業
    經原告撤銷而不復存在，是被告亦不得執原告未履行雙方間
    之贈與契約，而拒絕搬遷」，被告不服提起上訴，業經本院
    於98年6月10日以98年度簡上字第17號判決駁回上訴確定，
    並由本院以97年度執字第32201號執行案件於98年9月16日執
    行點交完畢，上情已據調取本院97年度竹北簡字第343號、9
    8年度簡上字第17號民事卷宗、97年度執字第32201號執行卷
    宗核閱屬實。
  ４查本件原告請求拆除之地上建物為被告依附於「系爭南坑3
    號農舍」一面牆壁另行搭蓋如附圖一所示Ａ、Ｂ部分之增建
    物，Ａ部分增建物系以木頭支架支撐，上方以塑膠或鐵皮浪
    石浪板遮蔽，前後側設置木門，周圍則以木板、家俱或木櫃
    、石棉浪板、塑膠布圍起遮蔽，增建物內有櫥具、電視、桌
    椅、雜物等，業據本院現場履勘無誤。原告訴訟代理人於本
    院履勘時並陳明：98年9月16日執行前僅有部分凸出之石棉
    瓦或塑膠浪板等屋頂，屋頂下方並無堆置家俱或以木頭支撐
    增建物，前案請求被告遷讓之附圖二Ａ、Ｃ部分房屋，均為
    「系爭南坑3號農舍」，請求被告遷讓之附圖二Ａ部分即為
    本件請求拆除之增建物所依附之「系爭南坑3號農舍」，附
    圖二Ｃ部分則為Ｌ形之「系爭南坑3號農舍」另一端等語，
    有本院勘驗測量筆錄附卷可參（見本院卷第80-82頁）。上
    情核與本院97年度執字第32201號返還房屋執行案件於98 年
    9月16日執行遷讓點交時，執行人員檢視附圖二所示Ａ、Ｃ
    部分房屋，屋內物品已清空，債務人之物品均搬至附圖二Ａ
    水泥磚房之北側，並有鐵皮屋頂遮雨，被告並當場表示此部
    分非該案件執行範圍等情相符，有當日之執行（調查）筆錄
    可稽（見本院99年度竹北簡調字第179號卷第25頁）。亦與
    前揭最高法院96年度臺上字第812號判決認定「系爭南坑3號
    農舍」之基本結構並未變更或增建之事實相合。再比對本院
    100年1月21日複丈結果（即附圖一）與87年度訴字第640號
    民事案件90年5月16日複丈結果（即附圖二，97年度竹北簡
    字第343號判決亦援用此附圖），即知本件請求拆除如附圖
    一Ａ、Ｂ部分所示增建物與本院87年度訴字第640號確定判
    決判命被告遷讓如附圖二Ａ、Ｃ部分所示房屋顯然不同，後
    者為「系爭南坑3號農舍」原有建物，前者則為被告於98年9
    月16日前案執行後另行搭建用以堆放原置於「系爭南坑3號
    農舍」內家俱之新增建物，二者標的既不相同，本案自不為
    該案既判力效力所及，被告此部分之抗辯，難認正當。
(二)被告占有新竹縣關西鎮○○○段南坑小段6、7及5-1地號土
    地，並無正當合法之權源，原告請求被告拆屋還地為有理由
    ：
  １按承租人之農舍原由出租人無條件供給者，於耕地三七五減
    租條例施行後，依該條例第12條之規定固仍應由承租人繼續
    使用，惟此項農舍使用權既係附屬於耕地之租賃關係而發生
    ，則耕地之租賃關係消滅時亦即隨之喪失，承租人自應還其
    農舍於出租人之義務，最高法院43年台上第1號判例意旨可
    資參照。查被告父親邱家琳前向原告母親宋玉陵之被繼承人
    宋阿煥承租耕地耕作，並借用「系爭南坑3號農舍」，前案
    已判決認定被告等有非因不可抗力繼續一年不為耕作租佃土
    地情事，宋玉陵等合法終止與被告間之租佃契約後，請求被
    告等邱家琳之全體繼承人應返還系爭7地號土地上如附圖二
    所示Ａ及Ｃ部分，面積309.62平方公尺之「系爭南坑3號農
    舍」
    ，為有理由，均如前述。由此堪認被告與原告母親宋玉陵間
    已無耕地租佃關係，亦無占有原告所有「系爭南坑3號農舍
    」及系爭6、7、5-1地號土地之合法權源。
  ２被告雖以：系爭增建物係伊父親邱家琳所建，已存在20年以
    上，伊為父親邱家琳死亡時之唯一現耕繼承人，系爭增建物
    現為伊所有，且已時效取得所有權，又伊與原告間就同小段
    5-1地號土地仍有70多年之租佃關係，且原告依鈞院98年度
    司執字第10776號執行事件執行伊弟帳戶內款項而繼續收取
    租金，且有超收情事，伊並非無權占有系爭土地，況原告未
    補貼伊搬遷費，無權收回系爭土地云云。經查，本件請求拆
    除如附圖一Ａ、Ｂ部分所示增建物為被告於98年9月16日前
    案執行後另行搭建之新增建物，已如前述，被告為系爭增建
    物之所有權人，復為兩造所不爭執。又被告於前揭95年度上
    更(一)字第48號案件中，對於臺灣高等法院更審前於92年2
    月19日至系爭土地現場履勘其實際耕作土地，繪測被告實際
    耕作之範圍並無意見；而已查明被告實際耕作範圍應為同小
    段6、7-1、129-1、129-5、129等地號之土地，有該民事判
    決足憑，可見被告抗辯兩造間就同小段5-1地號土地仍有70
    、80年之租佃關係存在，顯然無稽。又原告以98年度司執字
    第10776號執行事件執行之款項，其執行名義為本院87年度
    訴字第640號民事確定判決，細繹判決內容為宋玉陵以繼續
    一年以上不為耕種情事對被告為終止租佃契約之意思表示，
    因該終止之意思表示於90年3月22日發生效力，租佃關係於
    當日始終止，故法院判命被告應自90年3月22日起至返還附
    圖二Ａ、Ｃ部分所示房屋之日止，按年給付2,000元之相當
    租金不當得利，此業據本院調取98年度司執字第10776號執
    行卷宗核閱無誤，故被告辯稱原告仍繼續向其超收租金，核
    非有據。又被告並無要求原告補貼搬遷費之權利，已據本院
    97年度竹北簡字第343號判決論述甚詳，從而，被告抗辯兩
    造間就同小段5-1地號土地仍有租佃關係，因此就系爭同小
    段6、7、5-1地號土地有使用借貸之法律關係存在，原告未
    補貼其搬遷費用，故有權占有系爭3筆土地云云，難認可採
    。
  ３末按，當事人主張有利於己之事實者，就其事實有舉證之責
    任，民事訴訟法第277條前段定有明文。而以無權占有為原
    因，請求返還所有物之訴，被告對原告就其物有所有權存在
    之事實無爭執，而僅以非無權占有為抗辯者，原告於被告無
    權占有之事實，無舉證責任；被告應就其取得占有，係有正
    當權源之事實證明之，如不能證明，則應認原告之請求為有
    理由，此有最高法院72年度臺上字第1552號判決意旨可資參
    照。本件原告主張其為6、7、5-1地號土地之共有人，有其
    提出之土地登記謄本可稽，復為被告所不爭執，可認原告已
    證明系爭土地所有權存在之事實。被告雖以前情置辯，惟難
    認正當，其復未能就其占有系爭土地係有其他正當權源之事
    實舉證以實其說，自屬無權占有甚明，揆諸前開判例、判決
    意旨，應認原告主張為有理由。原告依民法第767條前段規
    定，請求被告將系爭房屋拆除，將土地返還予原告及全體共
    有人，於法即無不合。
(三)原告請求被告應將戶籍自門牌號碼新竹縣關西鎮東平里16鄰
    南坑3號房屋遷出，亦有理由：
    查原告為新竹縣關西鎮○○○段南坑小段89建號建物（門牌
    號碼為新竹縣關西鎮東平里16鄰南坑3號，即「系爭南坑3號
    農舍」）建物之共有人，應有部分1/3，此有原告提出之建
    物登記第二類謄本可稽（見本院99年度竹北簡調字第179號
    卷第9-10頁），而「系爭南坑3號農舍」之借用關係既已因
    耕地租賃關係消滅而隨之喪失，被告自無設籍於該址之合法
    權源，基此，原告依民法第767條中段妨害排除請求權之規
    定，請求被告應將戶籍自該房屋遷出，核屬有據，應予准許
    。
(四)綜上，原告依民法第767條之所有物返還請求權、妨害排除
    請求權之規定，請求被告應將坐落新竹縣關西鎮○○○段南
    坑小段6、7地號土地上，如附圖一所示Ａ部分面積52平方公
    尺之地上建物，及坐落同小段7、5-1地號土地上，如同圖一
    所示Ｂ部分面積7.84平方公尺之地上建物拆除，將土地返還
    予原告及其他全體共有人全體。並應將戶籍自門牌號碼新竹
    縣關西鎮東平里16鄰南坑3號房屋遷出，為有理由，應予准
    許。
四、按所命給付之金額或價額未逾新臺幣50萬元之判決，法院應
    依職權宣告假執行，民事訴訟法第389條第1項第5款定有明
    文。本件為所命給付之金額未逾50萬元之判決，本院爰依前
    開條文之規定，就原告勝訴部分依職權為假執行之宣告。
五、本件判決基礎俱已臻明確，兩造其餘攻擊防禦方法及訴訟資
    料經本院審酌後，核與判決不生影響，無逐一論駁之必要，
    併此敘明。
六、據上論結，原告之訴為有理由，依民事訴訟法第第78條、第
    389條第1項第5款，判決如主文。
中    華    民    國    100    年    5    月    12    日
                  民事第一庭    法  官  吳靜怡
以上正本係照原本作成。
如對本判決上訴，須於判決送達後20日內向本院提出上訴狀。如
委任律師提起上訴者，應一併繳納上訴審裁判費。
中    華    民    國  100    年    5    月    12    日
                                書記官  馮玉玲